【裁判字號】    92,易,659
【裁判日期】    920908
【裁判案由】    賭博
【裁判全文】
臺灣臺南地方法院刑事判決                          九十二年度易字第六五九號
    公  訴  人  臺灣臺南地方法院檢察署檢察官
    被      告  丙○○
                甲○○
                丁○○
    共      同
    選任辯護人  莊美貴
                涂嘉益  律師
右列被告等因賭博案件，經檢察官提起公訴（九十二年度偵字第八六０號），本院判
決如左：
    主  文
丙○○、甲○○、丁○○共同以賭博為常業，丙○○處有期徒刑陸月，甲○○、丁○○各處有期徒刑月，如易科罰金，均以佰元折算壹日。甲○○、丁○○均緩刑
年。
扣案如附表所示之賭博性電動機具肆拾台均沒收。
    事  實
一、丙○○基於常業賭博之犯意，自民國九十一年四月初某日起，在臺南市○區○○
    路一段二四一巷一號，其所開設公眾得出入之「神田小子電子遊藝場」，擺設附
    表所示之電動賭博機具四十台，連續與不特定之人賭博財物，以之為業並恃此為
    主要生活之資。其賭博方式均為賭客出資開分，以新臺幣（下同）一百元開一百
    分、五百分不等之分數（即以一比一、一比五比例），並以分數押注，由機具內
    之ＩＣ板程式決定偶然之輸贏，如押中可得不等倍數之分數，並以所贏得之分數
    依押注比例洗分換取寄分卡再兌換現金；如未押中，則押注之賭金即歸丙○○贏
    得。甲○○明知上情，仍與丙○○共同基於常業賭博之犯意聯絡，於九十一年七
    月間某日起，以月薪二萬五千元之代價，受僱丙○○於「神田小子電子遊藝場」
    擔任為賭客開分、洗分、兌換寄分卡及現金之工作，而丁○○雖係「神田小子電
    子遊藝場」隔鄰之「豪登撞球場」之教練，然竟與丙○○、甲○○共同基於常業
    賭博之犯意聯絡，負責在「豪登撞球場」內將賭客之寄分卡兌換現金，以避免警
    方之查緝。迄於同年十月二十五日晚上十時二十分許，適有賭客戊○○（涉犯賭
    博罪嫌部分，已由臺灣臺南地方法院檢察署檢察官為職權不起訴處分確定）在上
    址之「神田小子電子遊藝場」把玩「東方明珠」機台，並以該機台螢幕上之五千
    分積分，向櫃檯之甲○○表示洗分及兌換現金，甲○○便交付一千元之寄分卡，
    並示意戊○○至「豪登撞球場」櫃檯後面小房間門口等候，而由丁○○帶其進入
    小房間內以該寄分卡兌換一千元現金欲離去時，為警當場查獲，並扣得丁○○交
    予戊○○之現金一千元及上開電動賭博機具四十台。
二、案經臺南市警察局第一分局報請臺灣臺南地方法院檢察署檢察官偵查起訴。
    理  由
一、訊據被告丙○○固坦承於右揭時地開設「神田小子電子遊藝場」，擺設電子遊戲
    機供不特定人把玩及僱用甲○○擔任開分員之事實；被告甲○○雖對於上開受僱
    丙○○在「神田小子電子遊藝場」擔任開分、洗分工作等情亦供承不諱，惟被告
    丙○○、甲○○、丁○○淵三人均矢口否認有何賭博行為，被告丙○○、甲○○
    均辯稱：客人打遊戲機之積分不可以兌換現金，只可以換取獎品或寄分卡云云；
    被告丁○○則辯以：伊係豪登撞球場內之教練，當天係戊○○表示店門口有一位
    與他曾發生爭執的人，故拜託伊帶領從別處離開，伊並沒有兌換現金予戊○○云
    云云。經查：
  (一)九十一年十月二十五日晚上十時二十分許，賭客戊○○在上址之「神田小子電子
    遊藝場」內把玩「東方明珠」機台，於停止賭玩時，以該機台螢幕上之五千分積
    分，向櫃檯之被告甲○○表示依押注之一比五比例洗分及兌換現金，由被告甲○○交付一千元之寄分卡予戊○○，且示意戊○○至「豪登撞球場」櫃檯後面小房
    間門口等候，再由被告丁○○帶其進入小房間內以該寄分卡兌換一千元現金等情
    ，已據戊○○於警訊、偵查及本院調查時供述明確（見警卷第七頁、偵查卷第十
    頁背面、第十一頁及本院九十二年七月二十四日訊問筆錄）；且經本院勘驗警方
    於「神田小子電子遊藝場」外之蒐證錄音帶，其內容為員警與戊○○之對話，現
    場夾雜有人車行走之聲音，員警詢問戊○○剛剛在「神田小子電子遊藝場」把玩
    何種機台、是否兌換現金及如何兌換，戊○○回答係把玩「東方明珠」，以五千
    分兌換一千元現金，員警並請戊○○與警方再度進入「神田小子電子遊藝場」指
    認係何人兌換現金等情，有本院九十二年七月二十四日勘驗筆錄附卷可稽，益徵
    戊○○所述堪以採信。雖辯護人以：戊○○於九十一年十月二十六日檢察官偵訊
    時否認有兌換現金，於九十二年一月十五日檢察官再次傳訊時，亦先否認有兌換
    現金，嗣後突然承認有兌換現金，供述反覆不一，而認其所述不足以採為認定被
    告等人有罪之證據等語，然戊○○於本院調查時到庭證稱：本來警察說伊沒事，
    所以伊才老實說有換錢，後來朋友告訴伊這樣會有事，伊會害怕，所以檢察官訊
    問時，伊才不承認有換錢，後來係檢察官說只要伊老實說，會給伊機會，伊才承
    認有換錢等語（見本院九十二年七月二十四日訊問筆錄），足見戊○○於檢察官
    偵查時之所以會否認有兌換現金之情事，乃係發現其如坦承上情會招致自己受到
    刑法賭博罪之訴追，始翻異前供而改為有利於己及被告三人之供述，自不得以其
    權衡利害關係後，意圖卸免自己罪責所為之不一致供述，即遽認其所述全部不可
    採，是以本院審酌一般人性之弱點及戊○○為前開不一致供述之背景等情況深切
    觀察，認戊○○於為警查獲當場及警訊時，基於自由意識所為之陳述，仍可採信
    。
  (二)再證人即於上開時間查獲被告之司法警察乙○○於本院調查時證稱：九十一年十
    月二十五日當天有派員喬裝客人進去「神田小子電子遊藝場」，伊當時站在豪登
    撞球場門口，看到戊○○從電子遊藝場走到撞球場，在撞球場吧台旁咖啡座等候
    ，球場員工丁○○帶戊○○進入吧台後方之房間，之後丁○○走回球場，戊○○
    則由另一個門出去，而在外等候之同仁即將戊○○攔住問有沒有換錢，戊○○回
    答有，便帶戊○○進入指認係何人換錢等語（見本院九十二年七月二十四日訊問
    筆錄），核與戊○○供述之情形相符，參以「神田小子電子遊藝場」若不能兌換
    現金，僅能將遊戲機之積分換取獎品或寄分卡，何以戊○○在自豪登撞球場後面
    之小房間離開而為警查獲時，身上僅有現金一千元，並無所謂之寄分卡或獎品？
    足見「神田小子電子遊藝場」確有兌換金錢之賭博財物情事。
  (三)依經驗法則而言，僅係受僱於被告丙○○擔任兌換現金及開分洗分工作之被告甲○○，若未接獲被告丙○○之授意，豈敢擅自依一己之意思決定「神田小子電子
    遊藝場」內客人洗分時得否兌換現金之重要事項？而被告丁○○若僅係「豪登撞
    球場」之教練，與被告丙○○、甲○○二人無共同之犯意聯絡，何以要帶領戊○○至撞球場內吧台後之小房間內，並以寄分卡兌換現金與戊○○？則被告丙○○
    為「神田小子電子遊藝場」之負責人，並掌理該店營收，被告甲○○擔任收取賭
    客繳付之賭資及開洗分之工作，被告丁○○則負責依寄分卡兌換現金予賭客之工
    作，均係參與賭博之構成要件行為，從而就上開賭博犯行，渠等三人有犯意聯絡
    及行為分擔。另被告丁○○雖辯稱：伊之所以帶領戊○○進入撞球場吧台後面之
    小房間，係因為戊○○表示店門口有一位與其曾發生爭執的人，央求伊帶領從別
    處離開云云，惟戊○○否認有該等情事，且被告丁○○自九十一年十月二十五日
    為警查獲時起至九十二年一月二十三日檢察官最後一次偵查時止，均未曾提出前
    開抗辯，倘其所辯之情節為真，何以其對此有利之事證遲至距案發已九個月之久
    之本院調查時始執以置辯？足見其所前揭所辯無非係事後飾卸之詞，難以採信。
  (四)此外，復有扣案如附表所示之電子遊戲機四十台（均含ＩＣ板）、現場照片三十
    四張及在戊○○身上查獲之現金一千元，暨「神田小子電子遊藝場」營利事業登
    記證影本一紙附卷可資佐證（見警卷第二六頁）。而該等電子遊戲機雖玩法不同
    ，但每一台均採以現金開分取得分數（點數），並隨著遊戲之輸贏而有增加分數
    或減少分數，已據被告丙○○、甲○○二人一致供明在卷（見本院九十二年八月
    二十五日審判筆錄），故被告三人並非僅以賭客戊○○賭玩之「東方明珠」與不
    特定客人賭博財物，而係共同以「神田小子電子遊藝場」內之全部電子遊戲機與
    不特定客人對賭財物。
  (五)又按電動玩具遊藝場，須經主管機關核准，領取營利事業登記證，始得經營，其
    店內電動玩具機具型式、擺設，須均完全符合教育部頒布「遊藝場業輔導管理規
    則」規定，且客人於玩畢，祇能將剩餘積分，兌換價值二千元以下獎品，如唱片
    、刮鬍刀、香皂、電熨斗等物品，符合上開規則第十三條第五款但書規定，則依
    行政法上，關於行政指導行為理論，固可認係欠缺侵害性社會相當行為，而得以
    阻卻違法，不成立賭博罪。但客人如玩畢，將小鋼珠兌換現金或利用獎品以迂迴
    方法兌換現金，則已逾行政指導行為範圍，仍具有社會侵害性，均應負賭博罪責
    （司法院八十二廳刑一字第三二二三號函參照）。查一般經營擺設電動遊戲機業
    者，將打玩電動機具者所贏得分數，發給寄分卡（或稱積分卡），以供該客人日
    後，可憑卡上積分繼續打電動機具，雖難認為係賭博行為。惟本件被告丙○○經
    營「神田小子電子遊藝場」，以發寄分卡方式，給贏得分數客人，客人可持該寄
    分卡，到隔鄰「豪登撞球場」與特定人員兌換現金，其設置寄分卡目的，係為迴
    避警方取締賭博犯罪之脫法行為，此與一般電動遊戲機經營者所發給寄分卡目的
    有間，揆諸前揭說明，自難謂為合法行為。
  (六)被告丙○○經營之「神田小子電子遊藝場」，所擺設之電動機具多達四十台，且
    已營運半年之久，又另以每月二萬五千元之薪資僱請甲○○，堪認其經營規模不
    小，斥資甚鉅，其經營該店之目的，無非係欲以之為業，憑此盈取利益以充為謀
    取生活之資。綜上，被告丙○○於經營「神田小子電子遊藝場」期間係依恃該遊
    藝場之收入營生，而被告甲○○、丁○○並與之共同以上述賭博方式為業，其等
    三人之賭博犯行已臻明確，堪以認定。
二、核被告丙○○、甲○○、丁○○三人所為，均係犯刑法第二百六十七條之常業賭
    博財物罪。被告丙○○與被告甲○○、丁○○間，就上開常業賭博犯行，有犯意
    之聯絡及行為之分擔，應論以共同正犯。爰審酌被告丙○○開設「神田小子電子
    遊藝場」，擺設電動賭博機具與客人賭博財物，對社會善良風氣產生不良影響甚
    深，惡性非輕；被告甲○○、丁○○分別負責開分、洗分、兌換現金之工作，助
    長社會民眾追求僥倖風氣，惟未獲有暴利，犯情非重，及其等涉案之主從關係，
    犯罪後之態度等一切情狀，分別量處如主文所示之刑，並均諭知易科罰金之折算
    標準。又被告甲○○、丁○○二人前未曾受有期徒刑以上刑之宣告，有臺灣高等
    法院被告全國前案紀錄表附卷可參，其等貪圖小利，短視失慮，偶罹刑典，經此
    偵審程序及刑之宣告後，應知警惕而無再犯之虞，本院認所宣告之刑以暫不執行
    為適當，爰併宣告被告甲○○、丁○○二人緩刑三年，用啟自新。扣案如附表所
    示之電動機具四十台（均含ＩＣ板），為當場賭博之器具，應依刑法第二百六十
    六條第二項宣告沒收。另扣案之賭資一千元，係戊○○洗分後所獲現金一千元，
    因已交戊○○收執，且非在賭檯或兌換籌碼處之財物，為賭客戊○○因賭博犯罪
    所得之物，應於其所涉犯之賭博案件另行沒收。
據上論斷，應依刑事訴訟法第二百九十九條第一項前段，刑法第二十八條、第二百六
十七條、第四十一條第一項前段、第七十四條第一款、第二百六十六條第二項，罰金
罰鍰提高標準條例第一條前段、第二條，判決如主文。
本案經檢察官曾昭愷到庭執行職務。
中    華    民  國      九十二    年      九        月        八      日
                                臺灣臺南地方法院刑事第五庭
                                    審判長法  官  陳欽賢
                                          法  官  莊玉熙
                                          法  官  林佩儒
右正本證明與原本無異。
如不服本判決，應於判決送達後十日內向本院提出上訴狀( 應附繕本 )。
                                          書記官  廖文靜
中    華    民    國      九十二     年        九      月       十      日
附錄本案論罪科刑法條全文：
刑法第二百六十七條
  以賭博為常業者，處二年以下有期徒刑，得併科一千元以下罰金。
附表：
┌──┬──────┬──────────────┐
│編號│電動機具名稱│ 數量（均含ＩＣ版）         │
├──┼──────┼──────────────┤
│一  │東方明珠    │ 四台                       │
├──┼──────┼──────────────┤
│二  │皇冠迷      │ 十台                       │
├──┼──────┼──────────────┤
│三  │滿貫大亨    │ 十八台                     │
├──┼──────┼──────────────┤
│四  │皇冠霹歷馬  │ 二台                       │
├──┼──────┼──────────────┤
│五  │王牌對決    │ 二台                       │
├──┼──────┼──────────────┤
│六  │水果盤      │ 二台                       │
├──┼──────┼──────────────┤
│七  │金牌虎王    │ 二台                       │
└──┴──────┴──────────────┘


司法院資訊處製作；財團法人民間司法改革基金會備份。
